臺灣彰化地方法院刑事裁定
111年度聲字第436號
異    議    人  
即受刑人之配偶    謝素珍
受    刑    人    王鵬程




上列聲明異議人因受刑人公共危險案件，對於臺灣彰化地方檢察
署檢察官不准易科罰金逕行發監執行之命令（111年度執字第118
6號），認為不當而聲明異議，本院裁定如下：
    主  文
臺灣彰化地方法院檢察署檢察官中華民國一一一年四月十二日以
一一一年執字第一一八六號所為不准受刑人王鵬程易科罰金或易
服社會勞動之執行指揮處分撤銷，由檢察官另為妥適之執行指揮
。
    理  由
一、聲明異議意旨詳附件之刑事聲明異議狀。
二、受刑人或其法定代理人或配偶，以檢察官執行之指揮為不當
    者，得向諭知該裁判之法院聲明異議，刑事訴訟法第484條
    定有明文。次按犯最重本刑為5 年以下有期徒刑以下之刑之
    罪，而受6 個月以下有期徒刑或拘役之宣告者，得以新臺幣
    （下同）1 千元、2 千元或3 千元折算1 日，易科罰金。但
    易科罰金，難收矯正之效或難以維持法秩序者，不在此限，
    刑法第41條第1 項定有明文。故有期徒刑或拘役得易科罰金
    之案件，法院所諭知者，僅係易科罰金之折算標準而已，至
    於是否准予易科罰金，則賦予執行檢察官視個案具體情形判
    斷之權能，亦即，執行檢察官得考量受刑人如不接受有期徒
    刑或拘役之執行，是否難收矯正之效或難以維持法秩序，以
    作為其裁量是否准予易科罰金之憑據，非謂只要原判決有易
    科罰金折算標準之諭知，執行檢察官即必然應准予易科罰金
    。且刑法第41條第1項所謂之「難收矯正之效」、「難以維
    持法秩序」等，均屬不確定法律概念，此乃係立法者賦予執
    行者能依具體個案，考量犯罪特性與情節及受刑人個人之特
    殊事由，據以審酌應否准予易科罰金或易服社會勞動，法律
    既已授權檢察官就此項法律構成要件中之不確定法律概念，
    對受刑人是否確因不執行所宣告之刑，難收矯正之效，或難
    以維持法秩序之情事，享有判斷餘地之權限，則法院應僅於
    檢察官之判斷有違法瑕疵之情況時，始有介入審查之必要，
    否則即應尊重檢察官所為之專業判斷，而不得自行代替檢察
    官判斷受刑人是否有上開情事，合先敘明。
三、經查：
（一）本件受刑人王鵬程因公共危險案件，經本院以111年度交
      簡字第139 號判決處有期徒刑3 月確定，臺灣彰化地方檢
      察署（下稱彰化地檢署）檢察官依上開判決通知受刑人到
      案執行後，經執行檢察官以：受刑人王鵬程因不能安全駕
      駛致交通危險罪案件受有期徒刑3月之宣告確定，提出易
      科罰金聲請，經核認前已有2次公共危險紀錄，經繳清罰
      金後再犯本次公共危險，酒測值為0.55mg/l，足見法治觀
      念薄弱，不執行所宣告之刑，難收矯正之效及難以維持法
      秩序，應不予准許易科罰金或易服社會勞動，逕行發監執
      行等情，有彰化地檢署點名單、執行筆錄（2份）、聲請
      易科罰金案件審核表（酒駕3犯以上）、檢察官命令及執
      行指揮書等書證在卷可稽，業經本院依職權調閱彰化地檢
      署111年度執字第1186號執行卷宗查核屬實。又聲明異議
      人謝素珍為受刑人王鵬程之配偶，有個人戶籍資料在卷可
      證（見本院卷第45頁），是聲明異議人就檢察官所為之執
      行指揮聲明異議，其程序合法，先予說明。
（二）次查，受刑人於本案之前，曾因酒後駕車之公共危險案件
      ，分別於①民國93年間，經臺灣臺北地方法院以93年度北
      交簡字第430號判決判處罰金1萬5千元確定，於94年4月8
      日罰金繳清執行完畢（1犯）。②於98年間，經臺灣桃園地
      方法院以98年度壢交簡字第1110號判決判處罰金8萬4千 
      元確定，於98年11月24日罰金繳清執行完畢（2犯）。上
      情有刑案資料查註紀錄表（附於前開1186號執行卷內）及
      臺灣高等法院被告前案紀錄表（見本院卷第39-41頁）為
      憑，受刑人此次確係第3次犯酒駕之公共危險犯行，至為
      明確。
（三）按為避免各地檢署就酒駕再犯之發監標準寬嚴不一，臺灣
      高等檢察署研議統一酒駕再犯發監標準之原則，經法務部
      准予備查後，由該署通函各地檢署依研議結果辦理，而依
      該研議結果，被告5年內3犯刑法第185條之3第1項之罪者
      ，原則上即不准予易科罰金，但有下列情形之一者，執行
      檢察官得斟酌個案情況考量是否准予易科罰金：㈠被告係
      單純食用含有酒精之食物（如薑母鴨、麻油雞、燒酒雞）
      ，而無飲酒之行為。㈡吐氣酒精濃度低於每公升0.55毫克
      ，且未發生交通事故或異常駕駛行為。㈢本案犯罪時間距
      離前次違反刑法第185條之3第1項之罪之犯罪時間已逾3年
      。㈣有事實足認被告已因本案開始接受酒癮戒癮治療。㈤有
      其他事由足認易科罰金已可收矯正之效或維持法秩序者，
      有法務部102年7月2日法檢決字第10204537260號及臺灣高
      等檢察署102年6月26日檢執甲字第10200075190號函附卷
      可參。是依據臺灣高等檢察署研議結果可知，受刑人若5
      年內3犯刑法第185條之3第1項之罪者，原則上方不准予易
      科罰金，然縱使係5年內3犯，例外有上揭所示但書情形之
      一者，執行檢察官仍得斟酌個案情況考量是否准予易科罰
      金，亦非一概採行不准易科罰金之執行方法。本案受刑人
      前於①93年間及②98年間，分別因酒後駕車之公共危險罪，
      而經法院判決判處確定，已如前述，而本案酒後駕車犯罪
      時間在「110 年12月29 日」（見上開案件之刑事判決）
      ，雖係第3次犯，卻非5年內3犯，且距前案犯罪時間已逾1
      2年以上，並非上述法務部函文所規範原則上不准易科罰
      金之範疇，則本案受刑人是否應發監執行，不無再行斟酌
      之餘，以顧及發監執行之標準一致。況受刑人於上述2次
      前案均經判處罰金刑，於罰金繳清執行完畢後，有長達12
      年期間未曾再犯罪，有該前案紀錄表可查，可見原先之罰
      金刑有其執行效果存在，則此次准予易科罰金或易服社會
      勞動，是否會難收矯正之效及難以維持法秩序，殊堪質疑
      ，檢察官之裁量容有商榷之處。
　四、綜上所述，彰化地檢署檢察官不准受刑人易科罰金或易服
      社會勞動之執行指揮處分，既有上開可議之處，聲明異議
      人之聲明異議，為有理由，自應由本院撤銷彰化地檢署檢
      察官111年度執字第1186號不准受刑人易科罰金或易服社
      會勞動之執行指揮處分。聲明異議人雖另請求本院准予易
      科罰金等語，然執行檢察官之指揮固有瑕疵，但刑罰之執
      行本屬檢察官之權限，且究竟准予易科罰金或易服社會勞
      動，亦應由執行檢察官再詳就受刑人之一切情狀妥適判斷
      後，據以決定，另為妥適之執行指揮，附此敘明。
  五、依刑事訴訟法第486 條之規定，裁定如主文。　　
中　　華　　民　　國　　111 　年　　4 　　月　　22　　日
                  刑事第五庭  法  官  周淡怡
以上正本證明與原本無異。
如不服本裁定，應於裁定送達後五日內向本院提出抗告狀(須附
繕本 )。 
中　　華　　民　　國　　111 　年　　4 　　月　　22　　日
                              書記官  陳火典